# 请教陈老师，药品研发收入确认问题。希望大家也智者见智

提问人：1988gaorui 时间：2014-12-17 14:02:42
A公司是一家从事医药研发企业，客户为各大制药公司，A企业为客户提供药品研发（临床实验、药监局批文、规模生产工艺）同时技术转让服务，行业特性为开发期比较长，甚至达到3-4年。同时，合同规定如A企业不能取得国家药监局药品批文，则A企业需要退还客户全部已付款项。
研发过程中的里程碑事件主要有：药监局受理药品批文申请，取得批文。
请教老师，A企业的收入确认是否可以按照完工百分比法， 如能： 1 、研发末期如不能取得药监局批文，前期确认的收入就要冲销；
2 、取得药监局批文是收入确认的重要过程，但研发过程占成本的重大部分，按照完工百分比法，在最后提交药监局审批时，有可能按照成本进度 已经完全确认了收入，是否与风险报酬转移的时点严重不符。
如果按照取得药监局批文后（风险报酬已经完全转移）确认收入，A企业收入和利润波动性将非常大。是否与会计准则不符。

回答人：chenyiwei
个人意见：如果研发能否成功、能否取得批文等都属于存在重大不确定性的事项，则在确定能够取得批文之前，该合同的履行结果是不能可靠估计的，此时只能按照已发生且预计能够得到补偿的合同成本确认收入，将已发生的合同成本全部结转当期营业成本。到批文取得后（重大不确定性消除）后如果还需发生投入并据此获取收入的，对后续部分可按完工百分比法处理。

提问人：1988gaorui 时间：2014-12-18 11:24:39
首先非常感谢陈老师，这样对于同一个交易区分重大不确定性是否消除 为节点，分别确认收入=0；收入=预计补偿的成本；收入=成本+利润，保持会计谨慎性。如果企业有新证据证明重大不确定性因素已经消失、或是降低到非重大不确定性（合理估计批文可能得到），那我就相应确认收入。 如此，会计估计就变得重要，是否会引发滥用会计估计，调节收入利润的嫌疑，（因为预期拿到批文是企业说了算）。 还是必须以企业正式拿到批文才确认收入？
还请陈老师在百忙之中能给予进一步指导，非常感谢您。。。

回答人：chenyiwei
确实可能存在这样的怀疑。对IPO或者上市公司要尤其小心。如果不确定性较大，则建议还是以实际取得批文作为重大不确定性消除的标志。